# 关于权益法下的未实现利润涉及的所得税问题

提问人：nikan 时间：2012-01-09 10:29:37
在用权益法计算被投资单位投资收益时，需要抵销内部交易的未实现利润。那么在抵销未实现利润时，是否需要考虑所得税影响？
例如，A公司持有B公司30%股权，按权益法核算。 2011 年度A公司销售给B公司一批存货，成本 80 万，销售价格 100 万。期末B公司未将该批存货出售。A公司适用所得税税率是15%，B公司是25%。 根据准则规定，A公司在计算对B的投资收益时，需要抵销未实现利润 6 万[（ 80 万－ 60 万）×30%]，那么由于该未实现利润引起的所得税影响是否需要考虑？在考虑所得税影响时应采用投资方的税率还是被投资方的税率？如何进行具体的会计处理？ 个人认为： 由于未实现利润的存在，导致被投资方B的存货被高估 20 万，其净资产也相应被高估 20 万，所以准则规定，在计算投资收益时，应当消除该高估因素，否则会导致投资方A的长期股权投资被高估，所以应当按照A公司对B公司的投资比例抵销归属于A公司的未实现利润部分。从这个角度理解，B公司高估的存货 20 万被抵销后，会产生可抵扣暂时性差异，导致一项递延所得税资产的产生，而该项递延所得税资产会影响到B公司净资产，因此，A公司抵销的未实现利润应当是 6 万×75%＝4.5万 在进行具体的账务处理时，在投资方的个别报表层面，冲减投资收益的金额是4.5万，在编制合并财务报表时：做如下处理： DR：收入 30 万（ 100 万×30%） CR：成本 24 万（ 80 万×30%） 投资收益 4.5万递延所得税费用 1.5万 DR：递延所得税资产 1.5万 CR：长期股权投资 1.5万
请陈版及各位网友点评

回答人：chenyiwei
这个问题在准则层面没有明确规定，但个人理解是：要区分该内部交易是顺销还是逆销，分别采用不同的方式处理。
1 、逆销交易，即相关存货是在投资方帐面上。在合并报表层面，通过对内部交易未实现损益的按比例抵销（借：长期股权投资，贷：存货），导致存货的帐面价值小于其计税基础，由此产生可抵扣暂时性差异，对这部分可抵扣暂时性差异，应在合并报表层面按照投资方的适用税率确认相应的递延所得税资产，相应调整“所得税费用——递延所得税费用”（当然，前提是满足递延所得税资产确认的一般条件，即：该项存货预计在可预见的未来将会通过出售或其他方式转回该项可抵扣暂时性差异；预计投资方可在可抵扣暂时性差异转回时产生足够的应纳税所得额）。
2 、顺销交易，即相关的标的存货在联营、合营企业帐面上。由于联营、合营企业的报表并未被纳入投资方的合并报表中，而是以权益法核算的方式将投资方在其净利润、净资产中所占份额以“投资收益”和“长期股权投资”的形式体现于投资方的报表中，因此该项存货也就没有直接体现于投资方的财务报表中，投资方所反映的权益和损益份额是针对被投资的联营、合营企业的净资产、净利润（作为一个整体）的。相应地，投资方权益法核算和合并报表层面对内部交易未实现损益的按比例抵销影响将体现为与对联营、合营企业的长期股权投资相关的暂时性差异，应根据《企业会计准则第 18 号——所得税》第十四条规定考虑是否确认递延所得税资产的问题（注意：前述逆销交易中确认递延所得税资产的准则依据是《企业会计准则第 18 号——所得税》第十三条，即两种情况下考虑递延所得税资产确认问题时的准则依据不同）。因此，如果该联营、合营企业是符合税法规定条件的居民企业，其分回的股息、红利为投资方的免税收入，则只有在投资方预计在可预见的未来将处置其股权的情况下，才需要确认与未实现逆销交易损益相关的递延所得税影响（实务中往往是作为递延所得税负债的抵减项）。

提问人：ying0518 时间：2012-01-09 14:34:45
是不是可以这样理解，因顺流交易抵消被投资单位净资产产生的可抵扣暂时性差异属于可以随着被投资单位处置资产而转回的可抵扣暂时性差异，与需处置被投资单位才能转回的暂时性差异不同？

回答人：chenyiwei
是否理解反了？因顺流交易抵消被投资单位净资产产生的可抵扣暂时性差异属于需处置被投资单位才能转回的暂时性差异；逆销交易抵销标的资产价值产生的可抵扣暂时性差异在投资方对外处置或者耗用该标的资产时即可转销。

提问人：ying0518 时间：2012-01-09 21:59:54
以第一楼例，第一年抵消的内部交易未实现利润 6 万元冲减了长期投资账面价值，假设第二年，被投资方将所有存货处置，第二年会增加长期投资的账面价值 6 万元，能否理解为第一年的可抵扣暂时性差异的转回？

回答人：chenyiwei
这个暂时性差异确实存在，但它对应的是对联营企业的长期股权投资，而不是存货。进一步讲，存货在联营企业帐面上，而投资方不可能控制其出售的时间，也就是暂时性差异转回的时间并不受投资方控制。

提问人：nikan 时间：2012-1-9 10:29:37
在用权益法计算被投资单位投资收益时，需要抵销内部交易的未实现利润。那么在抵销未实现利润时，是否需要考虑所得税影响？
例如，A公司持有B公司30%股权，按权益法核算。 2011 年度A公司销售给B公司一批存货，成本 80 万，销售价格 100 万。期末B公司未将该批存货出售。A公司适用所得税税率是15%，B公司是25%。
根据准则规定，A公司在计算对B的投资收益时，需要抵销未实现利润 6 万[（ 80 万－ 60 万）×30%]，那么由于该未实现利润引起的所得税影响是否需要考虑？在考虑所得税影响时应采用投资方的税率还是被投资方的税率？如何进行具体的会计处理？
个人认为：
由于未实现利润的存在，导致被投资方B的存货被高估 20 万，其净资产也相应被高估 20 万，所以准则规定，在计算投资收益时，应当消除该高估因素，否则会导致投资方A的长期股权投资被高估，所以应当按照A公司对B公司的投资比例抵销归属于A公司的未实现利润部分。从这个角度理解，B公司高估的存货 20 万被抵销后，会产生可抵扣暂时性差异，导致一项递延所得税资产的产生，而该项递延所得税资产会影响到B公司净资产，因此，A公司抵销的未实现利润应当是 6 万×75%＝4.5万
在进行具体的账务处理时，在投资方的个别报表层面，冲减投资收益的金额是4.5万，在编制合并财务报表时：做如下处理：
DR：收入 30 万（ 100 万×30%）
CR：成本 24 万（ 80 万×30%）
投资收益 4.5万
递延所得税费用 1.5万
DR：递延所得税资产 1.5万
CR：长期股权投资 1.5万
请陈版及各位网友点评

回答人：chenyiwei
再查阅了一些相关资料。附件是EY的《International GAAP》中的两段内容，分析了权益法核算与合并报表（或对合营企业的比例合并）的区别点，希望能有用。
在“APPLICATION OF THE EQUITY METHOD”中，建议关注其中的第3.2.1段提到的权益法核算与合并报表的区别：“lTherefore, the investor does not account for the assets and the liabilities of the associate, but only accounts for its investment in the associate as a whole.”所以，在权益法核算中，是不能穿透到合营、联营企业的各项具体资产、负债的，也就不能单独对联营企业层面各项“调整后资产帐面价值”与计税基础之间的差异单独确认递延所得税。
在“JOINTLY CONTROLLED ENTITIES”一段中，第5.2节汇总比较了对合营企业的权益法核算和比例合并法可能存在的差异。从中应该也是可以看出一些问题的。
3 APPLICATION OF THE EQUITY METHOD.pdf
(187.11 KB, 下载次数: 65)
2012-1-10 14:41 上传
5 JOINTLY CONTROLLED ENTITIES.pdf
(100.93 KB, 下载次数: 50)
2012-1-10 14:41 上传

提问人：蒋苗苗 时间：2018-07-11 09:40:59
陈老师，逆流交易，被投资企业C销售给集团内子公司B，未实现利润 100 万，集团内母公司A对该被投资企业持股比例20%，单体未做处理，合并层面抵消分录借：投资收益，贷：存货 1000000 20%=200000 。合并层面我对该笔存货暂时性差异确认了递延所得税资产后发现会计利润与所得税费用这张表无法编平。具体如下，我抵消了 20 万，但这 20 万投资收益并不影响当期所得税费用，所以我又在归属于合并以企业和联营企业的损益里填入该笔抵消数的相反数，最后这列抵消里所得税费用合计数是 0 。而合并层面这笔确认了递延所得税 200000 25%=50000。请问陈老师是否该笔逆流交易不应确认递延所得税资产。 项目明细审定逆流交易投资收益合并汇总利润总额105,343,360.22-200,000.00105,543,360.22税率0.250.250.25按税率计算的所得税费用26,335,840.06-50,000.0026,385,840.06某些子公司适用不同税率的影响-1,171,318.24 -1,171,318.24对以前期间当期所得税的调整 -归属于合营企业和联营企业的损益-4,563,794.6950,000.00-4,613,794.69无须纳税的收入 - 不可抵扣的费用375,538.77 375,538.77研发加计扣除-2,223,721.61 -2,223,721.61
利用以前年度未确认可抵扣亏损的纳税影响-38,592.24 -38,592.24未确认的可抵扣暂时性差异90,718.27 90,718.27未确认的可抵扣亏损的影响5,620,143.23 5,620,143.23合计24,424,813.55 24,424,813.55

回答人：chenyiwei
奇怪：合并净利润少了，同步确认递延所得税资产，这样不应当导致无法编平的，因为没有特殊的调整项目。

提问人：蒋苗苗 时间：2018-07-12 09:07:20
陈老师是不是归属于合营企业和联营企业的损益那里不应该填，如果这样的话，合并这个表里归属于合营企业和联营企业的损益就会跟投资收益里权益法核算确认的投资收益有一个差额，这个差额是允许的吗？

回答人：chenyiwei
是的，“归属于合营企业和联营企业的损益那里不应该填”。这个差额是允许的。